【裁判字號】    99,抗,635
【裁判日期】    990602
【裁判案由】    不服延長羈押
【裁判全文】
臺灣高等法院刑事裁定                   99年度抗字第635號
抗  告  人  甲○○
上列抗告人因不服延長羈押案件，不服臺灣桃園地方法院中華民
國99年5 月18日裁定（98年度訴字第1094號），提起抗告，本院
裁定如下：
    主  文
抗告駁回。
    理  由
一、原裁定意旨略以：抗告人即被告甲○○因犯毒品危害防制條
    例案件，經原審訊問後，認其有刑事訴訟法第101 條第1 項
    第2 、3 款之情形而有羈押之必要，於民國（下同）98年10
    月23日執行羈押，並禁止接見通信在案。茲原審以前述原因
    依然存在，並經當庭徵詢檢察官被告辯護人之意見後，認被
    告仍有繼續羈押之必要，著自99年5 月23日起，延長羈押2
    月等語。
二、抗告意旨略以：(一)被告就部分犯行業已坦承，並就該部分傳
    訊證人完結；而否認犯行部分，依卷內資料顯示，僅共同被
    告彭書翰一人之供述，而共同被告彭書翰亦已經程序分離，
    依證人身分行交互詰問程序完結。是以，本件相關證人皆已
    行交互詰問完畢，實無串證、滅證之虞。原審仍認刑事訴訟
    法第2 款之事由尚未消滅，顯與卷內資料不相吻合，已有理
    由矛盾之嫌。且原審未敘明被告有何串證、減證之虞及其認
    定之依據、理由，亦有理由不備之違誤。(二)再按大法官解釋
    第665 號意旨，刑事訴訟法第101 條規定羈押之目的應以保
    全刑事追訴、審判或執行程序為限。故被告所犯縱為該項第
    3 款之重罪，如無逃亡或滅證導致顯難進行追訴、審判或執
    行之危險，尚欠缺羈押之必要要件。亦即單以犯重罪作為羈
    押之要件，可能背離羈押作為保全程序的性質，其對刑事被
    告武器平等與充分防禦權行使上之限制，即可能違背比例原
    則。且不論是否犯罪嫌疑重大，亦不考量有無逃亡或滅證之
    虞而有羈押之必要，或有無不得羈押之情形，則該款規定即
    有牴觸無罪推定原則、武器平等原則或過度限制刑事被告之
    充分防禦權而違反比例原則之虞。又基於憲法保障人民身體
    自由之意旨，被告犯上開條款之罪嫌疑重大者，仍應有相當
    理由認為其有逃亡、湮滅、偽造、變造證據或勾串共犯或證
    人等之虞，法院斟酌命該被告具保、責付或限制住居等侵害
    較小之手段，均不足以確保追訴、審判或執行程序之順利進
    行，始符合該條款規定，非予羈押，顯難進行追訴、審判或
    執行之要件。又本件依起訴意旨所載，被告所涉嫌者雖為最
    輕本刑為5 年以上有期徒刑之罪名，然被告係經傳喚主動到
    案，並無逃亡之虞；且相關物證已扣案；涉案之共犯或相關
    之證人亦均已到案結證完畢，是亦無湮滅證據或勾串證人、
    共犯之虞；且被告復表明除願具保外，並同意定時、定點到
    派出所報到，實足確保審判程序之順利進行，是依大法官解
    釋第665 號意旨，應無予羈押之必要。爰請撤銷原裁定，准
    予具保停止羈押等語。
三、按：
  (一)被告經法官訊問後，認為犯罪嫌疑重大，而有下列情形之一
    ，非予羈押，顯難進行追訴、審判或執行者，得羈押之︰(一)
    逃亡或有事實足認為有逃亡之虞者。(二)有事實足認為有湮滅
    、偽造、變造證據或勾串共犯或證人之虞者。(三)所犯為死刑
    、無期徒刑或最輕本刑為五年以上有期徒刑之罪者，刑事訴
    訟法第101 條第1 項定有明文。又按羈押被告之目的，在於
    確保訴訟程式之進行、確保證據之存在、真實及確保刑罰之
    執行，而被告有無羈押之必要，及羈押後其原因是否仍然存
    在，有無繼續羈押之必要，應否延長羈押，均屬事實認定之
    問題，法院有依法認定裁量之職權，自得就具體個案情節予
    以斟酌決定，如就客觀情事觀察，法院許可羈押之裁定在目
    的與手段間之衡量並無明顯違反比例原則情形，即無違法或
    不當可言，且關於羈押原因之判斷，尚不適用訴訟上之嚴格
    證明原則，而應適用自由證明程式。次按羈押之目的，除在
    於確保刑事偵查、審判程序之完成外，另亦有刑事執行保全
    之目的（最高法院98年度台抗字第405 號裁定參照）。
  (二)次按按司法院大法官釋字第665 號就刑事訴訟法第101 條第
    1 項第3 款規定之合憲解釋於理由中明載：「刑事訴訟法第
    101 條第1 項第3 款規定之羈押，係因被告所犯為死刑、無
    期徒刑或最輕本刑為5 年以上有期徒刑之罪者，其可預期判
    決之刑度既重，該被告為規避刑罰之執行而妨礙追訴、審判
    程序進行之可能性增加，國家刑罰權有難以實現之危險，該
    規定旨在確保訴訟程序順利進行，使國家刑罰權得以實現，
    以維持重大之社會秩序及增進重大之公共利益，其目的洵屬
    正當。又基於憲法保障人民身體自由之意旨，被告犯上開條
    款之罪嫌疑重大者，仍應有相當理由認為其有逃亡、湮滅、
    偽造、變造證據或勾串共犯或證人等之虞，法院斟酌命該被
    告具保、責付或限制住居等侵害較小之手段，均不足以確保
    追訴、審判或執行程序之順利進行，始符合該條款規定，非
    予羈押，顯難進行追訴、審判或執行之要件，此際羈押乃為
    維持刑事司法權有效行使之最後必要手段，於此範圍內，尚
    未逾越憲法第23條規定之比例原則，符合本院釋字第392 號
    、第653 號、第654 號解釋意旨，與憲法第8 條保障人民身
    體自由及第16條保障人民訴訟權之意旨，尚無違背」，可知
    其非宣告刑事訴訟法第101 條第1 項第3 款之重罪羈押原因
    違憲，係要求附加考量被告除犯重罪之外，是否有相當理由
    認其有逃亡、湮滅、偽造、變造證據或勾串共犯或證人等之
    虞，依法條體系解釋，該等附加考量與單純考量同條第1 項
    第1 款、第2 款之羈押原因仍有程度之不同，應予區別，否
    則不啻等同廢除同條第1 項第3 款之羈押原因。基此，伴同
    重罪羈押考量逃亡、湮滅、偽造、變造證據或勾串共犯或證
    人之虞，與單純考量有逃亡、湮滅、偽造、變造證據或勾串
    共犯或證人之虞之羈押原因，強度應有差異，即伴同重罪羈
    押考量之逃亡、湮滅、偽造、變造證據或勾串共犯或證人之
    虞，其理由強度未必足夠為單獨之羈押原因，然得以與重罪
    羈押之羈押原因互為相佐。
  (三)又被告有無繼續羈押之必要，應許由法院斟酌訴訟進行程度
    及其他一切情事而為認定（最高法院46年度台抗字第6 號判
    例可參）。而關於羈押與否之審查，其目的僅在判斷有無實
    施羈押強制處分之必要，並非認定被告有無犯罪之實體審判
    程序，故關於羈押之要件，無須經嚴格證明，以經釋明得以
    自由證明為已足；至於被告是否成立犯罪，乃本案實體上應
    予判斷之問題。故被告有無羈押之必要，法院僅須審查被告
    犯罪嫌疑是否重大、有無羈押原因、以及有無賴羈押以保全
    偵審或執行之必要，由法院就具體個案情節予以斟酌決定，
    如就客觀情事觀察，法院許可羈押之裁定或延長羈押之裁定
    ，在目的與手段間之衡量並無明顯違反比例原則情形，即無
    違法或不當可言。本件抗告人即被告甲○○所涉如起訴書犯
    罪事實欄二之(一)、(二)所運輸、販賣第三級毒品等罪嫌，其中
    運輸第三級毒品部分，業據被告於原審99年4 月9 日準備程
    序時供認在卷（見原審同日準備程序筆錄）；另販賣第三級
    毒品部分，亦據證人即同案被告彭書翰先後於偵、審中具結
    後證述在卷（見98年度偵字第15194 號卷98年7 月22日、同
    年10月20日訊問筆錄及原審99年4 月13日審判筆錄），此外
    ，並有第三級毒品愷他命共57包（毛重46.5公斤）、電子磅
    秤、計算機、塑膠分裝罐、分裝袋、行動電話等物扣案足資
    佐證，犯罪嫌疑顯然重大，且被告所涉運輸、販賣第三級毒
    品罪嫌部分之法定刑為5 年以上有期徒刑，被告逃匿以規避
    審判程序進行及刑罰執行之可能性不低，復參酌被告所涉運
    輸、販賣第三級毒品罪嫌，數量超過40公斤，情節重大，危
    害社會治安甚鉅，權衡國家刑事司法權之有效行使、社會秩
    序及公共利益、被告人身自由之私益及防禦權受限制之程度
    ，如對被告施以羈押處分，尚屬適當、必要，合乎比例原則
    ，認有羈押之必要。至抗告人所為是否成罪，則屬事實審法
    院實體審理或量刑審酌之事項，尚非得撤銷或停止羈押之事
    由。
  (四)再考諸司法院大法官會議釋字第665 號，之所以為對刑事訴
    訟法第101 條第1 項第3 款，作出異於條文文義及傳統實務
    見解之限制解釋，認犯重罪不得作為羈押被告之唯一理由，
    無非要箝制並防止行政機關濫權羈押被告；然如經法院審查
    結果，亦認被告犯有重罪，為保全審判程序及日後之執行，
    而有羈押之必要者，即得羈押被告；良以遭判處重刑者常伴
    有逃亡、滅證之高度可能，此係趨吉避凶、脫免刑責、不甘
    受罰之基本人性，自有相當理由認為其有逃亡、滅證之可能
    。又有無羈押之必要性，得否具保、責付、限制住居而停止
    羈押，亦屬事實審法院得自由裁量、判斷之職權。本件抗告
    人確有刑事訴訟法第101 條第1 項第3 款之情形所定羈押之
    原因，並有羈押之必要，原審法院審酌全案卷證，認抗告人
    所犯既為重罪，且嫌疑重大，逃匿以規避審判程序進行及刑
    罰執行之可能性甚高，仍有相當理由認為被告等有逃亡或勾
    串證人之虞，若命被告具保、責付或限制住居等侵害較小之
    手段，均不足以確保審判程序之順利進行等情，自無從准予
    抗告人以具保及限制住居等方式替代之，核與司法院大法官
    會議釋字第665 號解釋之意旨亦無相違。抗告人所指其他代
    替羈押之手段皆無從擔保抗告人往後亦得能如期到庭，續行
    審理，甚或往後之執行程序。至被告所涉販賣第三級毒品部
    分，固已經證人即同案被告彭書翰於原審99年4 月13日審理
    時，以證人身分進行交互詰問完畢，已無串證、滅證之虞，
    抗告意旨認本案已無依刑事訴訟法第101 條第1 項第2 款規
    定羈押之必要乙節，固非無據。惟本案被告依前述刑事訴訟
    法第101 條第1 項第3 款及釋字第665 號解釋意旨，既仍有
    繼續羈押之必要，原審據以延長羈押，自無不合。
四、綜上所述，原法院審酌全案卷證，認被告有依刑事訴訟法第
    101 條第1 項第3 款予以延長羈押之必要，經核尚無重大違
    誤（至原審未併予審酌細繹前揭所示釋字第665 號解釋意旨
    ，固有疏漏，惟因與結果無涉，併此敘明）。抗告人執前開
    情詞，指摘原裁定不當，尚難認有理由，應予駁回。
五、據上論斷，應依刑事訴訟法第412條，裁定如主文。
中    華    民    國    99    年    6     月    2     日
                  刑事第十四庭  審判長法  官  陳志洋
                                      法  官  謝靜恒
                                      法  官  謝靜慧
以上正本證明與原本無異。
不得再抗告。
                                      書記官  陳泰寧
中    華    民    國    99    年    6     月    4     日

司法院資訊處製作；財團法人民間司法改革基金會備份。
